臺灣臺中地方法院刑事判決
110年度金訴字第1195號
公  訴  人  臺灣臺中地方檢察署檢察官
被      告  吳思駿


            胡博緯




            林永鑫


上列被告因詐欺等案件，經檢察官提起公訴（110年度偵字第219
68號），被告於準備程序為有罪之陳述後，本院合議庭裁定由受
命法官獨任進行簡式審判程序，判決如下： 
    主    文
吳思駿犯如附表二主文欄所示之罪，各處如附表二主文欄所示之
刑，應執行有期徒刑壹年陸月。
胡博緯犯如附表二主文欄所示之罪，各處如附表二主文欄所示之
刑，應執行有期徒刑壹年伍月。
林永鑫犯如附表二主文欄所示之罪，各處如附表二主文欄所示之
刑，應執行有期徒刑壹年伍月。
    犯罪事實及理由
一、犯罪事實
　　吳思駿自民國110年2月間加入真實姓名不詳微信暱稱「皮皮
    蝦」之成年人所屬由三人以上以實施詐術為手段，先取得人
    頭帳戶後，使詐騙所得款項匯入人頭帳戶內，再由車手提領
    後上繳集團，以此等製造金流斷點之方式，掩飾該詐騙所得
    之去向及所在，而組成具有持續性及牟利性之有結構性犯罪
    組織，吳思駿並招募胡博緯、林永鑫加入上開詐欺集團，由
    胡博緯擔任取簿手，林永鑫負責駕車搭載胡博緯前往取簿，
    吳思駿則指派胡博緯、林永鑫依「皮皮蝦」之指示領取人頭
    帳戶包裹（吳思駿、胡博緯、林永鑫所涉參與犯罪組織部分
    ，業經臺灣新北地方法院以110年度金訴字第252號判決，經
    臺灣高等法院以111年度上訴字第2014號判決上訴駁回在案
    ），分別為下列犯行：
　㈠吳思駿、胡博緯、林永鑫與上開詐欺集團成員共同意圖為自
    己不法之所有，基於三人以上詐欺取財之犯意聯絡，由該詐
    欺集團成員自110年2月23日12時26分許起，在網站上刊登「
    華藝手工業股份有限公司」招募代工人員之訊息，邱怡庭瀏
    覽該訊息後，透過通訊軟體LINE與暱稱「手工招募：雯兒」
    聯繫（尚無證據證明吳思駿、胡博緯、林永鑫對於該詐欺集
    團係透過網際網路對公眾散布為之有所認識），「手工招募
    ：雯兒」向邱怡庭佯稱：工作條件須將存摺、提款卡寄予公
    司，以作為實名制預訂材料及申請補貼金使用，每本帳戶之
    補貼金為5,000元云云，邱怡庭預見提供金融帳戶予身分不
    詳之人使用，可能作為他人收受或提領詐欺取財犯罪所得之
    工具，以遂行詐欺取財及洗錢之目的，並未陷於錯誤，惟仍
    依指示於110年2月24日21時33分許，前往址設新北市○○區○○
    路○段000號之統一超商芳榮門市，將其名下之合作金庫商業
    銀行三峽分行帳號0000000000000號帳戶（以下稱系爭帳戶
    ）之存摺、提款卡，以店到店之方式，寄送至址設臺中市○○
    區○○路000號之統一超商新永大門市，並透過LINE告知提款
    卡密碼。嗣「皮皮蝦」透過微信指示胡博緯前往領取系爭帳
    戶包裹，胡博緯隨即轉知林永鑫、吳思駿，吳思駿即於110
    年3月1日8、9時許，在新北市○○區○○路○段○○○○○○○○○○○○號
    碼0000-00號自用小客車（車主為吳思駿之父親吳添興，以
    下稱系爭車輛）交予林永鑫，由林永鑫駕駛系爭車輛搭載胡
    博緯前往上址統一超商新永大門市，由胡博緯於同日12時11
    分許進入該門市領取系爭帳戶包裹（邱怡庭所涉幫助詐欺取
    財部分，業經臺灣新北地方法院以110年度簡字第3567號判
    決確定），然因邱怡庭並未陷於錯誤，而詐欺取財未遂。 
　㈡俟吳思駿、胡博緯、林永鑫與上開詐欺集團成員共同意圖為
    自己不法之所有，基於三人以上詐欺取財之犯意聯絡及一般
    洗錢之犯意聯絡，由胡博緯在系爭車輛上將系爭帳戶包裹拆
    封後，取出系爭帳戶之存摺及提款卡，再由林永鑫駕駛系爭
    車輛搭載胡博緯返回新北市板橋區，由胡博緯將系爭帳戶之
    存摺及提款卡交付「皮皮蝦」指定之詐欺集團車手，林永鑫
    則將系爭車輛返還吳思駿，而由上開詐欺集團成員，分別於
    附表一所示之詐騙時間，以如附表一所示之詐騙方式，詐騙
    如附表一所示之被害人，使該等被害人陷於錯誤，因而於如
    附表一所示之匯款時間，將如附表一所示之匯款金額匯入系
    爭帳戶內，再由上開詐欺集團車手，於如附表一所示之提領
    時間，持系爭帳戶之提款卡，提領如附表一所示之提領金額
    ，而以此方式掩飾、隱匿該犯罪所得之去向、所在。嗣如附
    表一所示之被害人發覺受騙，經報警處理，而查悉上情。
二、證據名稱
  ㈠被告吳思駿於警詢時之供述及本院準備程序、審理時之自白
    ；被告胡博緯、林永鑫於警詢、偵訊、本院準備程序及審理
    時之自白。
  ㈡證人吳添興於警詢時之證述；證人即告訴人邱怡庭、徐向賢
    、高浤哲、陳佑庄於警詢時之證述。
  ㈢合作金庫商業銀行三峽分行110年8月10日合金三峽字第11000
    02412號函檢附系爭帳戶開戶基本資料、歷史交易明細查詢
    結果、車牌號碼0000-00號車籍資料、警員職務報告、路口
    暨統一超商監視器擷取畫面；告訴人邱怡庭與暱稱「手工招
    募：雯兒」LINE對話紀錄截圖、華藝手工業股份有限公司代
    工合約書、7-ELEVEN貨態查詢系統、新北市政府警察局三峽
    分局圳頭派出所受理各類案件紀錄表、受(處)理案件證明單
    、內政部警政署反詐騙諮詢專線紀錄表；告訴人徐向賢中國
    信託銀行ATM交易明細表、臺北市政府警察局內湖分局大湖
    派出所陳報單、受理各類案件紀錄表、受理詐騙帳戶通報警
    示簡便格式表、受(處)理案件證明單、內政部警政署反詐騙
    諮詢專線紀錄表；告訴人高浤哲匯款帳戶存摺內頁影本、臺
    北市政府警察局大同分局寧夏路派出所陳報單、受理各類案
    件紀錄表、受理詐騙帳戶通報警示簡便格式表、受(處)理案
    件證明單、金融機構聯防機制通報單、內政部警政署反詐騙
    諮詢專線紀錄表；告訴人陳佑庄網路銀行APP交易明細截圖
    、行動電話通聯紀錄、彰化縣警察局鹿港分局外中派出所陳
    報單、受理各類案件紀錄表、受理詐騙帳戶通報警示簡便格
    式表、受(處)理案件證明單、金融機構聯防機制通報單各1
    份。
三、論罪科刑
  ㈠核被告吳思駿、胡博緯、林永鑫所為，如犯罪事實㈠所示犯行
    ，均係犯刑法第339條之4第2項、第1項第2款之三人以上共
    同犯詐欺取財未遂罪；如犯罪事實㈡所示犯行，均係犯刑法
    第339條之4第1項第2款之三人以上共同犯詐欺取財罪及洗錢
    防制法第14條第1項之一般洗錢罪。被告三人如犯罪事實㈡所
    示各次犯行，所犯三人以上共同犯詐欺取財罪及一般洗錢罪
    間，具有行為之部分合致，且犯罪目的單一，在法律上應評
    價為一行為，係以一行為觸犯數罪名，為想像競合犯，應分
    別依刑法第55條之規定，從一重之三人以上共同犯詐欺取財
    罪處斷。被告三人加入由三人以上以實施詐術為手段，先取
    得人頭帳戶後，使詐騙所得款項匯入人頭帳戶內，再由車手
    提領後上繳集團，以此等製造金流斷點之方式，掩飾該詐騙
    所得之去向及所在，而組成具有持續性及牟利性之有結構性
    犯罪組織，並由被告胡博緯擔任取簿手，被告林永鑫負責駕
    車搭載被告胡博緯取簿，被告吳思駿則指派被告胡博緯、林
    永鑫依「皮皮蝦」之指示領取人頭帳戶包裹，並於本案提供
    系爭車輛作為領取及交付系爭帳戶資料代步之用，就本案所
    參與之詐欺取財或洗錢犯行，乃在共同意思範圍內，各自分
    擔犯罪行為之一部，相互利用他人之行為，以達詐欺取財及
    洗錢犯罪之目的，自與上開集團成員間，有犯意聯絡與行為
    分擔，為共同正犯。被告三人如犯罪事實㈠（共1罪）、㈡（
    共3罪）所示各次犯行，犯意各別，行為互殊，應予分論併
    罰。
　㈡刑之加重、減輕部分
　⑴按被告構成累犯之事實及應加重其刑之事項，均應由檢察官
    主張並具體指出證明之方法後，經法院踐行調查、辯論程序
    ，方得作為論以累犯及是否加重其刑之裁判基礎。所謂檢察
    官應就被告構成累犯事實「具體指出證明方法」，係指檢察
    官應於法院調查證據時，提出足以證明被告構成累犯事實之
    前案徒刑執行完畢資料，例如前案確定判決、執行指揮書、
    執行函文、執行完畢（含入監執行或易科罰金或易服社會勞
    動執行完畢、數罪係接續執行或合併執行、有無被撤銷假釋
    情形）文件等相關執行資料，始足當之。倘檢察官未主張或
    具體指出證明方法時，可認檢察官並不認為被告構成累犯或
    有加重其刑予以延長矯正其惡性此一特別預防之必要，且為
    貫徹舉證責任之危險結果所當然，是法院不予調查，而未論
    以累犯或依累犯規定加重其刑，即難謂有應調查而不予調查
    之違法。（最高法院110年度台上大字第5660號裁定意旨參
    照）。檢察官雖主張被告吳思駿前因偽造文書案件，經臺灣
    板橋地方法院（現改制為臺灣新北地方法院）以100年訴字
    第1630號判決判處有期徒刑3月確定，嗣於105年4月1日易科
    罰金執行完畢，為累犯，又被告吳思駿前後案均為故意犯罪
    ，彰顯其法遵循意識不足，本案亦無因加重本刑致生所受刑
    罰超過其所應負擔罪責之疑慮，請依累犯之規定加重其刑等
    語，惟檢察官並未就被告吳思駿構成累犯之事實，具體指出
    證明方法，尚無從依刑法第47條第1項之規定論以被告累犯
    或依累犯之規定加重其刑，附此敘明。　
　⑵被告三人如犯罪事實㈠所示犯行，雖由詐欺集團成員向告訴人
    邱怡庭施行詐術，而著手實施三人以上詐欺取財行為，惟因
    告訴人邱怡庭並未陷於錯誤而未遂，依刑法第25條第2項之
    規定，減輕其刑。
　⑶另按想像競合犯之處斷刑，本質上係「刑之合併」。其所謂
    從一重處斷，乃將想像競合犯組成之評價上數罪，合併為科
    刑一罪，其所對應之刑罰，亦合併其評價上數罪之數法定刑
    ，而為一個處斷刑。易言之，想像競合犯侵害數法益者皆成
    立犯罪，論罪時必須輕、重罪併舉論述，同時宣告所犯各罪
    名，包括各罪有無加重、減免其刑之情形，亦應說明論列，
    量刑時併衡酌輕罪部分量刑事由，評價始為充足，然後依刑
    法第55條前段規定「從一重處斷」，非謂對於其餘各罪可置
    而不論。因此，法院決定處斷刑時，雖以其中最重罪名之法
    定刑，做為裁量之準據，惟於裁量其輕重時，仍應將輕罪合
    併評價在內（最高法院108 年度台上字第4405、4408號判決
    意旨參照）。被告三人於審判中均自白如犯罪事實㈡所示之
    一般洗錢之犯行，此觀其本院審理筆錄即明，依洗錢防制法
    第16條第2項之規定原應減輕其刑，惟因其所犯一般洗錢罪
    係屬想像競合犯中之輕罪，僅從較重罪名處斷，故本院待於
    量刑時再併與衡酌此部分之減輕其刑事由。
　㈢爰審酌近年來詐欺案件頻傳，行騙手段日趨集團化、組織化
    、態樣繁多且分工細膩，每每造成廣大民眾受騙，損失慘重
    ，被告三人正值青壯，竟加入詐欺集團分工領取及交付人頭
    帳戶資料，作為提領詐騙款項之用，導致檢警難以追緝隱身
    幕後之人，增加被害人追回款項之困難度，所為應予非難，
    又被告吳思駿前因偽造文書案件，經論罪科刑及執行完畢，
    此有臺灣高等法院被告前案紀錄表1份在卷可稽，素行不良
    ，惟念及被告三人犯後均坦承犯行，態度尚佳，且渠等於審
    判中均自白一般洗錢犯行，已符合前述洗錢防制法之減輕其
    刑事由，復考量被告三人之犯罪動機、目的、手段、參與情
    節、詐取金額，暨其智識程度、家庭經濟狀況等一切情狀，
    分別量處如附表二主文欄所示之刑。另衡酌被告三人所犯各
    罪之罪名、行為動機、目的、手段、模式、侵害法益種類均
    相同，顯現各罪責任非難重複程度非低，暨渠等所犯各罪反
    應之人格特性等節，依限制加重原則，分別定如主文所示應
    執行之刑。
　㈣至被告胡博緯、林永鑫於本院準備程序時均供稱本案並未取
    得報酬等語，且觀諸卷內證據資料，亦無證據證明被告吳思
    駿、胡博緯、林永鑫有獲取犯罪所得，自無庸宣告沒收犯罪
    所得，附此敘明。
據上論斷，應依刑事訴訟法第273條之1第1項、第299條第1項前
段、第310條之2、第454條第1項，洗錢防制法第14條第1項、刑
法第11條前段、第28條、第339條之4第1項第2款、第2項、第55
條、第25條第2項、第51條第5款，刑法施行法第1條之1第1項，
判決如主文。
本案經檢察官洪佳業提起公訴，檢察官林煒容到庭執行職務。
中    華    民    國   111    年    8     月    30    日
                  刑事第十一庭  法  官  林依蓉
以上正本證明與原本無異。
如不服本判決應於收受送達後20日內向本院提出上訴書狀，並應
敘述具體理由；其未敘述上訴理由者，應於上訴期間屆滿後20日
內向本院補提理由書（均須按他造當事人之人數附繕本）「切勿
逕送上級法院」。
告訴人或被害人如對於本判決不服者，應具備理由請求檢察官上
訴，其上訴期間之計算係以檢察官收受判決正本之日期為準。
                                書記官  蕭訓慧
中    華    民    國   111    年    8    月    30     日
附錄本案論罪科刑法條全文：
刑法第339條之4
犯第339條詐欺罪而有下列情形之一者，處1年以上7年以下有期
徒刑，得併科1百萬元以下罰金：
一、冒用政府機關或公務員名義犯之。
二、三人以上共同犯之。
三、以廣播電視、電子通訊、網際網路或其他媒體等傳播工具，
    對公眾散布而犯之。
前項之未遂犯罰之。
洗錢防制法第14條
有第二條各款所列洗錢行為者，處7年以下有期徒刑，併科新臺
幣5百萬元以下罰金。
前項之未遂犯罰之。
前2項情形，不得科以超過其特定犯罪所定最重本刑之刑。　 　
　　　
附表一：
編 號 被害人 詐騙時間 詐騙方式 匯款時間 匯款金額 （新臺幣 ） 提領時間暨金額 （新臺幣） 1 徐向賢 110年3月1日19時34分許 自稱Instagram香水賣家及玉山商業銀行客服人員，撥打電話予徐向賢，佯稱：因系統錯誤，誤設定為高級會員，須依指示操作自動櫃員機取消云云，致徐向賢陷於錯誤，因而匯款。 ①同日20時46分許　 ①2萬9,985元 ①同日20時58分許提領2萬元 ②同日20時58分許提領2萬元 ③同日20時59分許提領2萬元 ④同日20時59分許提領2萬元 ⑤同日21時許提領2萬元 ⑥同日21時1分許提領2萬元 ⑦同日21時1分許提領2萬元 ⑧同日21時2分許提領5,000元      ②同日20時58分許 ②2萬9,985元  2 陳佑庄 110年3月1日19時42分許 自稱網路賣家及國泰世華商業銀行客服人員，撥打電話予陳佑庄，佯稱：因工讀生操作錯誤，將自其信用卡扣款，須依指示操作網路銀行云云，致陳佑庄陷於錯誤，因而匯款。 同日20時46分許 4萬1,051元  3 高浤哲（ 起訴書誤載為李浤哲 ） 110年3月1日20時17分許 自稱HITO本舖及中國信託商業銀行客服人員，撥打電話予高浤哲，佯稱：因內部操作問題，導致增加20筆訂單，須依指示操作網路銀行，以解除錯誤訂單云云，致高浤哲陷於錯誤，因而匯款。   同日20時54分許 4萬4,123元  

附表二：　
編號 犯罪事實 主文  1 如犯罪事實㈠ 所示犯行 吳思駿三人以上共同犯詐欺取財未遂罪，處有期徒刑捌月。 胡博緯三人以上共同犯詐欺取財未遂罪，處有期徒刑柒月。 林永鑫三人以上共同犯詐欺取財未遂罪，處有期徒刑柒月。  2 如犯罪事實㈡之附表一編號1所示犯行 吳思駿三人以上共同犯詐欺取財罪，處有期徒刑壹年參月。 胡博緯三人以上共同犯詐欺取財罪，處有期徒刑壹年貳月。 林永鑫三人以上共同犯詐欺取財罪，處有期徒刑壹年貳月  3 如犯罪事實㈡之附表一編號2所示犯行 吳思駿三人以上共同犯詐欺取財罪，處有期徒刑壹年貳月。 胡博緯三人以上共同犯詐欺取財罪，處有期徒刑壹年壹月。 林永鑫三人以上共同犯詐欺取財罪，處有期徒刑壹年壹月。  4 如犯罪事實㈡之附表一編號3所示犯行 吳思駿三人以上共同犯詐欺取財罪，處有期徒刑壹年貳月。 胡博緯三人以上共同犯詐欺取財罪，處有期徒刑壹年壹月。 林永鑫三人以上共同犯詐欺取財罪，處有期徒刑壹年壹月。